【裁判字號】    96,上更(二),782
【裁判日期】    971125
【裁判案由】    公共危險等
【裁判全文】
臺灣高等法院刑事判決             96年度上更(二)字第782號
上  訴  人  臺灣桃園地方法院檢察署檢察官
上  訴  人
即  被  告  乙○○
上列上訴人因被告毀損等案件，不服臺灣桃園地方法院90年度訴
字第1141號，中華民國90年12月5日第一審判決（起訴案號：臺
灣桃園地方法院檢察署90年度偵字第8601號），提起上訴，經判
決後，由最高法院第二次發回更審，本院判決如下：
    主  文
原判決撤銷。
乙○○共同投棄毒物，而污染魚池水體，致生公共危險，累犯，
處有期徒刑拾月；減為有期徒刑伍月，如易科罰金，以銀元參佰
元折算壹日。
    事  實
一、乙○○於民國89年間因賭博罪，經臺灣桃園地方法院判處有
    期徒刑6月，如易科罰金以3百元折算1日，甫於89年12月30
    日執行完畢，仍不知警惕，受姓名年籍不詳之成年男子僱用
    ，與該男子共同基於公共危險、毀損等犯意聯絡，於90年4
    月13日下午5時許，獨自前往桃園縣八德市○○路○段583巷
    83之1號甲○○所經營之「大興釣魚池」之圍籬外，向該釣
    魚池B池內投擲含有劇毒氰化物成分之藥丸。雖經該池魚工
    余振雄及時發覺，撈起未及溶化之藥丸1顆並及時投置粗鹽
    及清水予以稀釋洗刷，惟仍致該魚池內之烏鰡、福壽魚、鯉
    魚、草魚、鰱魚等各類魚群陸續死亡達約1410公斤（約相當
    2350斤，價值約新臺幣〈下同〉11萬7500元），足以生損害
    於甲○○，並致生池水可能放流、毒魚可能遭人畜誤食之公
    共危險。
二、案經被害人甲○○訴由桃園縣政府警察局八德分局報請臺灣
    桃園地方法院檢察署檢察官偵查起訴。
    理  由
一、訊據上訴人即被告乙○○矢口否認有何丟擲物品入魚池之犯
    行，辯稱：其於90年4月13日雖曾至魚池，但於當日下午5時
    前即已離去，嗣因友人黃木龍告以告訴人甲○○懷疑係其下
    藥，其始出面找告訴人解釋，詎告訴人強迫其書立切結書云
    云。
二、惟查：
（一）證人余振雄始終堅指：當時目睹被告丟擲白色不明物品入
      魚池，並於原審證稱：「（你有無親眼看到被告丟東西在
      池裡？）那天約5點多，我看見他丟1個白色的東西入池裡
      ，我過去後他就跑了」「（他跟你的距離？）3、4公尺，
      約4、5步距離」「（你認識被告多久？）他偶爾會去（魚
      池）那邊，但沒有很熟」「他是看到我後，他才停止丟並
      且跑掉」等語（見原審卷第39、40頁），足見被告平日在
      上開告訴人所經營之魚池出入，與證人余振雄相識，衡以
      證人余振雄目睹被告投擲白色不詳物品之際，二人之距離
      甚為接近，佐以時值黃昏，天色尚明，並無誤認之可能。
      且證人余振雄與被告二人間並無利害關係與間隙仇怨，亦
      據證人余振雄於供明，足見證人余振雄所述堪以採信。
（二）證人余振雄發現被告投擲物品後，隨即與告訴人自魚池內
      撈起未及完全溶化之白色藥丸1顆，經送檢驗結果，該藥
      丸確含有氰化物成分（400ml/L，意即每公升溶液中含有
      400mg氰化物），有元智大學環境科技中心出具之NS90002
      3號檢驗報告（見偵查卷第23頁）及元智大學97年1月7日
      元智工環字第0970000021號函（見本院上更(二)卷第34頁）
      在卷可稽。以該含有氰化物成分之藥丸在水中尚未完全溶
      化即被撈起而言，顯見投入時間甚短，核與告訴人所供「
      余振雄來告訴我距被告投藥時間約5、6分鐘」之語符合，
      益見係被告所投擲無誤。又事後數日內該魚池內魚群逐漸
      死亡，此經告訴人及證人余振雄陳明在卷，並經證人王震
      平警員證稱：第一次到現場時未發現死亡，4月22日再去
      採證時發現有死亡等語綦明，與卷附照片顯示魚群分散在
      魚池各地點死亡之情亦屬相符。而死魚因有臭味，雖經清
      理，但仍留下2尾於冷凍櫃內，並送由元智大學環境科技
      中心檢驗，經檢驗結果，死魚（現已不存在）亦含有氰化
      物（0.170mg/L），亦有該中心出具之D900233號檢驗報告
      附卷可憑（見本院上更(二)卷第47頁）。即被告亦在賠償字
      據上自書略以：放置瀉藥，願賠償10萬元等語（詳見後述
      ）。此外並有告訴人清理魚池支出明細、估價單、收據、
      現金支出傳票及送貨簽單附卷可資佐證，益徵告訴人之所
      指非虛。
（三）又告訴人指稱：因不知道該白色固體為何，當日報警後，
      被告約晚上22時時許前來魚池，並說那是瀉藥，其是受人
      唆使，事主願意拿10萬元出來和解，且親筆寫下切結書，
      但其不放心，亦尚未計算損害多少，乃對被告說過2、3天
      後再看看，被告即搓揉該切結書後丟在垃圾筒等情，復有
      被告書立之切結書上記載：「本人乙○○新竹縣竹北市白
      地里新庄子44之11號在大興釣魚池放置瀉藥，因而影響魚
      及營業，做以賠償10萬元整，如魚有死亡再加以賠償到底
      。若以後若有此事願負法律責任」附卷可稽（偵查卷第15
      頁）。觀諸告訴人彼時尚不知被告投擲何物及魚池損失若
      干，應堪認定10萬元賠償金額顯非告訴人所提出，且被告
      尚有不詳共犯。況被告辯稱切結書係遭告訴人逼迫始立具
      云云，與於警詢中所辯稱：「因為有人（指黃木龍）告訴
      我要我去該魚池解釋有沒有搶他們的客人生意，我去後才
      知道發生此事，當時現場有很多人圍觀，甲○○認為是我
      下藥，要我立下字據賠償，我因怕受到傷害，所以才立下
      字據。因我無法賠償，才又另約日期，改日再協調，我就
      將該字據棄入垃圾筒……」云云（見偵查卷第3頁），顯
      有出入，不足採信。至證人黃木龍於原審所證稱：「（今
      年大興釣魚池被人丟氰化物，你是否知情？）我事後才知
      道。我說不可能，有叫乙○○去向甲○○解釋」（見原審
      卷第36頁），與上開事實之認定並無衝突，尚未足資為有
      利於被告之認定依據。
（四）關於告訴人就系爭魚池內死亡魚類若干，告訴人於警詢、
      偵查及原審稱：約3千多尾（見偵查卷第6、34頁、原審卷
      第55頁）；於本院稱：魚的大小不一，一天約1、2百斤或
      2、3百斤，自隔天（即90年4月14日）早上到22號陸陸續
      續都有發現死亡（見本院上訴卷第54、56頁）；又稱：2
      、3千斤左右，沒有辦法，撈起來的魚很臭，重量只是大
      約估算，前後大約撈了1個星期，沒有實際秤重（見本院
      上訴卷第89頁），魚放多少並不清楚，魚池可以養就好（
      見本院上更(二)卷第21頁），可知告訴人關於死魚之重量並
      未實際秤重，只是依其估算，故於偵查中所提出之記載死
      魚重量2600斤（「非原判決記載之「公斤」）之現金支出
      傳票（見偵查卷第42頁），顯係依其概估。而系爭魚池，
      長42公尺、寬26.3公尺，深2.4公尺，經王震平警員測量
      並繪圖在案（見本院上更(二)卷第48頁），經計算面積為11
      04.6平方公尺（即334.1415坪）（非被告辯護狀所記載之
      30坪大小而已）。參酌行政院農業委員會水產試驗所竹北
      分所91年4月11日91農水試竹字第0238號函稱：「依資料
      顯示，臺灣傳統淡水魚養殖池產量，輪放輪補型式者約每
      公頃12,000至13,000公斤，而該魚池之面積30坪，經換算
      放養量為每公頃26,000公斤（此乃依函查內容即30坪、死
      魚2600公斤予以換算），其放養量實有待商榷」（見本院
      上訴卷第78頁）。依告訴人系爭魚池之面積予以計算淡水
      魚養殖池產量為1325.52公斤至1410.46公斤，與告訴人所
      推估之2600斤（1560公斤）相差不甚多。但因告訴人之重
      量亦屬推估，並非精確，故本件乃以該面積一般產量約14
      10公斤予以計算（為兼衡告訴人之損失及被告之利益，取
      其一般產量中之較高值計算，相當約2350斤），而告訴人
      現金支出傳票上記載，每斤以50元計算損失，故損失約11
      萬7500元。
（五）本件魚池之水質，經元智大學環境科技研究中心檢驗結果
      ，氰化物檢驗值ND<0.002mg/L，有該中心出具之B0000000
      號水質水量委託檢驗報告單在卷可參（見偵查卷第24頁）
      。雖據元智大學以94年5月24日元智工環字第09400496號
      函復：「一、檢驗值ND<0.002mg/L：ND意指低於方法偵測
      極限……；二、MDL方法偵測極限指待測物在某一基質中
      以指定檢測方法所能測得之最低量或濃度，在99%之可信
      度下此濃度大於0；三、由檢驗報告單上所顯現之數值，
      並不具有可靠度，因其真實檢驗測值已低於方法側測極限
      ，不能因此明確表示有氰化物反應」（見本院上更(一)卷第
      20頁）。惟由扣案被告丟擲物及死魚檢驗結果均含有氰化
      物成分，可知被告確有丟擲氰化物，而檢驗水質因經稀釋
      ，故所能檢測之量極微，自難以此反推被告未丟擲氰化物
      。又元智大學97年1月7日元智工裝環字第0970000021號函
      稱：前開NS900023號檢驗報告係依據客戶所送之藥品檢測
      ，判定客戶所送藥品含量，並非以魚為檢體，且樣品非由
      該中心人員前往採樣，故無法鑑定魚之死亡原因是否由此
      藥品造成（見本院上更(二)卷第34頁）及D900233號檢驗報
      告係以死魚檢體檢驗氰化物含量，且樣品送至該中心檢驗
      時業已死亡，故無法以此推斷魚類是否氰化物中毒而死亡
      （見本院上更(二)卷第53頁）等情，不過以其檢驗單位立場
      說明藥丸非該中心採樣、死魚送檢時業已死亡，故不就死
      亡原因之推斷予以說明。然事實之認定依憑證據，前揭證
      據相互勾稽，已足認定被告丟擲含有氰化物之藥丸，而告
      訴人之魚池內魚亦確死亡。另行政院農業委員會水產試驗
      所竹北分所91年3月11日91農水試竹字第0150號函稱：「
      三氧化二砷（按即俗稱之「砒霜」）與粗鹽對淡水魚之致
      死濃度常因魚類種類、魚體大小、健康情形、成長環境（
      如水溫、酸鹼值等）等因素之影響而有所差異，如三氧化
      二砷在23至26℃水溫下對鯉魚之24小時半致死濃度為
      58mg/L ，對吳郭魚之24小時半致死濃度為18.4mg/L。另
      對淡水魚池適度施用粗鹽可防治魚病，但大量使用時，則
      需事先瞭解各種淡水魚對鹽度忍受度，例如尼羅吳郭魚對
      鹽度忍受度為千分之12.5，而莫三鼻克吳郭魚可在千分之
      30至35鹽度下生長」（見本院上訴卷第70頁）、該所91年
      4月11日91農水試竹字第0238號函稱：「依所提供之魚池
      面積（按即30坪）與水深（按即8台尺，相當2.4公尺）換
      算水體體積約240噸的水量，當倒入3000公斤之粗鹽（按
      係依告訴人所提出收據上記載之洗滌用粗鹽之數量，見偵
      查卷第40頁），在止水狀態下，池水鹽度估算可達千分之
      12至13，一般淡水魚如草魚、鰱魚、烏鰡（青魚）、鯉魚
      等之鹽度忍受度為千分之11，福壽魚對鹽度忍受度為千分
      之30 ，池水若在流水狀態下，則無法評估其對鹽度忍受
      度」（見本院上訴卷第78頁）。由於依被告請求函查所據
      以計算之魚池面積顯有錯誤，實際面積是11倍多，故函示
      魚池止水狀態下之鹽度千分之12至13，顯與實情不符。以
      函示面積放大11倍多予以計算池水鹽度，顯未達一般淡水
      魚鹽度忍受度之千分之11。故被告辯稱告訴人之魚群死亡
      係因投放粗鹽超量云云，亦屬無據。
（六）按所謂公共危險，僅需有此客觀上危險為已足，並不以危
      險果然發生為必要。氰化物為毒物，此觀告訴人於發現被
      告投擲氰化物後，雖即以粗鹽及大量清水沖洗魚池，然魚
      群仍逐一死亡至明。而本件魚池為告訴人供不特定人垂釣
      之營業場所，此為被告所是認，並有卷附現場照片可參，
      設如告訴人不查，或將池內毒魚供人食用，或將池水放流
      ，有造成毒害之可能甚為明顯，堪認被告所為，已致生公
      共危險，洵無疑義。
（七）依刑事訴訟法施行法第7條之3但書之規定，於修正刑事訴
      訟法施行前已依法定程序進行之訴訟程序，其效力不受影
      響。本件經檢察官於90年6月29日偵查起訴，於同年7月17
      日繫屬原審法院，經原審法院於同年11月21日辯論終結，
      而於同年12月5日宣判，均在92年9月1日修正刑事訴訟法
      生效施行前，則已依法定程序進行之訴訟程序，其效力不
      受影響。且證人王震平警員已於偵查中具結作證，告訴人
      、證人余振雄、黃木龍亦均於原審、本院具結作證，而檢
      察官及被告於本院亦均明示無其他證據請求調查，本院爰
      就各供述之取捨採證說明如上。
（八）綜上所述，本件事證明確，被告所辯無非事後卸責之詞，
      不足採信，其犯行堪以認定。
三、論罪科刑：
（一）被告行為後，刑法及配套之刑法施行法、罰金罰鍰提高標
      準條例均經修正，自95年7月1日生效施行，有關本件情形
      ：
    １刑法第354條法定刑中關於罰金之規定，依刑法施行法第1
      條之1：「中華民國94年1月7日刑法修正施行後，刑法分
      則編所定罰金之貨幣單位為新臺幣」「94年1月7日刑法修
      正時，刑法分則編未修正之條文定有罰金者，自94年1月7
      日刑法修正施行後，就其所定數額提高為30倍。但72年6
      月26日至94年1月7日新增或修正之條文，就其所定數額提
      高為3倍」，由原先以銀元計算，並依罰金罰緩提高標準
      條例第1條前段提高10倍之規定，修正為依新臺幣計算並
      提高為30倍，是就罰金刑之最高數額而論，修正前後並無
      不同。但依修正前刑法第33條第5款規定罰金之最低額度1
      元以上，經以罰金罰緩提高標準條例第1條就罰金數額提
      高倍數為10倍後，該罰金刑額度範圍係銀元10元即新臺幣
      30元以上，與修正後刑法第33條第5款罰金最低額為新臺
      幣1千元以上相較，以修正前規定之最低額度較低，以舊
      法有利被告。
    ２修正後刑法第28條共同正犯之範圍已有限縮，排除陰謀、
      預備之共同正犯，比較結果，以新法有利被告。
    ３有關想像競合之規定，刑法第55條於修正後已刪除牽連犯
      之規定，並於但書增訂想像競合從一重處斷時，不得科以
      較輕罪名所定後輕本刑以下之刑，但此為法理之明文化，
      非屬法律之變更，並無比較新舊法之問題。
    ４刑法第41條第1項前段，配合刪除前罰金罰鍰提高標準條
      例第2條提高1百倍之規定，則將易科罰金以銀元3百元折
      算1日之折算標準，提高為以新臺幣1千元、2千元或3千元
      折算1日，經比較新舊法，以舊法有利於被告。
    ５有關累犯之成立，於5年內再故意犯有期徒刑以上之罪，
      無論依修正前後之認定均構成累犯，毋庸為新舊法之比較
      （最高法院97年度第2次刑事庭會議）。
    ６綜上比較，應整體適用有利於被告之舊法。
（二）核被告所為，係犯刑法第190條之1第1項投棄有毒物質，
      致生公共危險罪，及同法第354條之毀損罪。被告與該年
      籍姓名均不詳之成年男子間有犯意聯絡及行為分擔，為共
      同正犯。被告以一行為同時觸犯上開二罪名，為想像競合
      犯，應從一重之投棄毒物罪處斷。又被告前於89年間因賭
      博罪，經臺灣桃園地方法院判處有期徒刑6月，如易科罰
      金以3百元折算1日確定，甫於89年12月30日易科罰金執行
      完畢，有本院被告前案紀錄表附卷足憑，其於刑之執行完
      畢後，5年內再犯本件有期徒刑以上刑之罪，為累犯，併
      依法加重其刑。
三、原審認被告所犯罪證明確，予以論罪科刑，固非無見。惟查
    ：原判決認定告訴人系爭魚池之魚群死亡達2600公斤，尚有
    未洽。且被告行為後，中華民國96年罪犯減刑條例於96年7
    月16日施行，原判決未及適用，亦有未合。被告上訴，否認
    犯罪，雖無理由；檢察官上訴指被告量刑過輕，惟原判決已
    斟酌被告犯罪之動機、手段、告訴人所受損害及被告犯後未
    坦承犯行，亦迄未賠償等一切情狀而為量刑，並無量刑失當
    之情形，惟原判決既有可議，自應由本院予以撤銷改判。爰
    審酌被告之素行、犯罪之動機、目的、手段、所生危害及犯
    罪卸責，經民事判決損害賠償確定後，仍迄未賠償等一切情
    狀，量處如主文所示之刑。又被告犯罪在96年4月24日之前
    ，合於減刑條件，爰依法予以減刑，並於減刑後諭知如易科
    罰金之折算標準。
據上論斷，應依刑事訴訟法第369條第1項前段、第364條、第299
條第1項前段、刑法第2條第1項前段、第190條之1第1項、第354
條、第55條、修正前第28條、第47條、第41條第1項前段、罰金
罰鍰提高標準條例第1條前段、刪除前第2條，中華民國96年罪犯
減刑條例第2條第1項第3款、第7條、第9條，判決如主文。
本案經檢察官吳春麗到庭執行職務。
中    華    民    國    97    年    11    月    25    日
                  刑事第七庭審判長法  官  陳晴教
                                  法  官  游紅桃
                                  法  官  王詠寰
以上正本證明與原本無異。
如不服本判決，應於收受送達後十日內向本院提出上訴書狀，其
未敘述上訴之理由者並得於提起上訴後十日內向本院補提理由書
（均須按他造當事人之人數附繕本）「切勿逕送上級法院」。
                                  書記官  高柑柏
中    華    民    國    97    年    11    月    25    日
附錄：本案論罪科刑法條全文
中華民國刑法第190條之1第1項（流放毒物罪）
投棄、放流、排出或放逸毒物或其他有害健康之物，而污染空氣
、土壤、河川或其他水體，致生公共危險者，處5年以下有期徒
刑。
中華民國刑法第354條（毀損器物罪）
毀棄、損壞前二條以外之他人之物或致令不堪用，足以生損害於
公眾或他人者，處2年以下有期徒刑、拘役或5百元以下罰金。


司法院資訊處製作；財團法人民間司法改革基金會備份。
